【裁判字號】    92,金訴,31
【裁判日期】    921230
【裁判案由】    洗錢防制法等
【裁判全文】
臺灣臺中地方法院刑事判決                        九十二年度金訴字第三一號
    公  訴  人  臺灣臺中地方法院檢察署檢察官
    被      告  戊○○
右列被告因恐嚇取財案件，經檢察官提起公訴（九十一年度偵字第一八九九六號）及
移
序審理後，判決如左：
    主  文
戊○○連續幫助連續意圖為自己不法之所有，以恐嚇使人將本人之物交付，處有期徒
刑捌月。
    事  實
一、戊○○在可預見其友人子○○無故借用他人之存摺帳戶及提款卡，乃俾利於迴避
    員警之查緝，其後可能將取得之帳戶供作遭恐嚇取財之受害車主匯款時指定帳戶
    之用，且其發生不違背本意之情形下，仍基於連續幫助子○○等人連續恐嚇取財
    之不確定故意，先後於民國九十一年六月十日下午二時許及同年六月十七日某時
    ，分別在臺中市○○○路某處及富邦商業銀行股份有限公司臺中分行前，分二至
    三次提供其友人張智豪於同年月十日向匯通銀行及匯豐商業銀行（下稱匯豐銀行
    ）分別申請設立帳號0000000000000號、00000000000
    0號之帳戶及中國信託商業銀行（下稱中國信託商銀）帳號000000000
    000號之帳戶，以及史光華於九十一年六月十七日向富邦商銀申請設立000
    00000000000號之帳戶予子○○等人組成擄車勒贖集團之其中一名男
    子。嗣後，子○○等人所組成集團則先後於（一）九十一年六月十一日上午三時
    許，子○○等人組成擄車勒贖之集團其中一名男子在臺中市○○區○○街與英士
    路口，竊取辛○○所有車牌號碼Ｕ三─一一四三號自用小客車一部，得手後旋即
    於同年月十六日下午十時許向辛○○恫稱：「如不匯款新台幣（下同）五萬元至
    史光華之帳戶，則不將車子交還」等語，致辛○○心生畏懼，而於同月十七日依
    指示匯入三萬元入右前揭指定之帳戶。（二）同年六月九日上午四時許，在臺中
    市○○路一四六號前，竊取癸○○所有車牌號碼Ｈ四—一七五五號自用小客車一
    部，得手後旋即於同年月十二日上午九時許撥打電話向癸○○恐嚇恫稱：「須匯
    三萬元至匯通銀行帳號0000000000000號之帳戶內，否則無法取回
    車輛」等語，致癸○○因恐蒙受更大損失，心生畏懼而依指示匯入三萬元至前揭
    指定帳戶。（三）同年六月十一日上午七時許，在臺中市○○○路附近，竊取丙○○○所有車牌號碼Ｒ九—二六九二號自用小客車一部，得手後旋即於同年月十
    七日上午六時許撥打電話向丙○○○恐嚇恫稱：「須匯五萬元至中國信託商銀帳
    號000000000000號張智豪之帳戶內，否則無法取回車輛」等語，致
    丙○○○因恐蒙受更大損失，心生畏懼而於同年月十八日依指示匯入五萬元至前
    揭指定帳戶。（四）同年六月十日上午八時許，在臺中市○○區○○路與黎明東
    街口，竊取卯○○所使用車牌號碼ＵＮ—九八四五號自用小客車一部，得手後旋
    即於同年月十七日下午七時許撥打電話向卯○○恐嚇恫稱：「須匯三萬元至匯通
    銀行帳號0000000000000號之帳戶內，否則無法取回車輛」等語，
    致卯○○因恐蒙受更大損失，心生畏懼而依指示匯入三萬元至前揭指定帳戶。（
    五）同年六月九日下午四時許，在雲林縣崙背鄉○○村○○道路旁，竊取壬○○○所有車牌號碼九Ｒ—四三七五號自用小客車一部，得手後旋即於同年月十日上
    午十時許撥打電話向壬○○○恐嚇恫稱：「須匯三萬元至匯通銀行帳號0000
    000000000號之帳戶內，否則無法取回車輛」等語，致壬○○○因恐蒙
    受更大損失，心生畏懼而依指示匯入三萬元至前揭指定帳戶。（六）同年六月十
    三日下午九時許，在臺中市○○路附近，竊取己○○所有車牌號碼Ｗ八—七七二
    七號自用小客車一部，得手後旋即於同年月十六日上午八時許撥打電話向己○○
    恐嚇恫稱：「須匯三萬元至匯通銀行帳號0000000000000號之帳戶
    內，否則無法取回車輛」等語，致己○○因恐蒙受更大損失，心生畏懼而依指示
    匯入三萬元至前揭指定帳戶。（七）同年六月六日上午二時許，在嘉義市○○路
    ○段三八三號前，竊取潘靜蘭所有，由甲○○所使用車牌號碼ＬＶ—六三七八號
    自用小客車一部，得手後旋即於同年月六日上午十二時許撥打電話向甲○○恐嚇
    恫稱：「須匯三萬元至匯通銀行帳號0000000000000號之帳戶內，
    否則無法取回車輛」等語，致甲○○因恐蒙受更大損失，心生畏懼而依指示匯入
    三萬元至前揭指定帳戶。（八）同年六月十五日上午八時許，在臺南縣永康市○○街六九號前，竊取丑○○所有車牌號碼Ｃ九—四二五七號自用小客車一部，得
    手後旋即於同年月十九日上午九時許撥打電話向丑○○恐嚇恫稱：「須匯二萬五
    千元至匯豐銀行帳號000000000000號張智豪之帳戶內，否則無法取
    回車輛」等語，致丑○○因恐蒙受更大損失，心生畏懼而依指示匯入二萬五千元
    至前揭指定帳戶。（九）同年六月十二日上午五時許，在雲林縣虎尾鎮○○路附
    近，竊取丁○○所有車牌號碼Ｙ七—一九三八號自用小客車一部，得手後旋即於
    同年月十九日下午四時許撥打電話向丁○○恐嚇恫稱：「須匯三萬元至中國信託
    商銀帳號000000000000號張智豪之帳戶，否則無法取回車輛」等語
    ，致丁○○因恐蒙受更大損失，心生畏懼而依指示匯入三萬元至前揭指定帳戶。
    （十）同年六月十二日上午四時許，在雲林縣大同路與建國路口，竊取王啟駿所
    有車牌號碼六Ｑ—六五六一號自用小客車一部，得手後旋即於同年月十二日下午
    三時許撥打電話向王啟駿恐嚇恫稱：「須匯款至匯豐銀行帳號00000000
    0000號張智豪之帳戶內，否則無法取回車輛」等語，致王啟駿因恐蒙受更大
    損失，心生畏懼而依指示匯入五萬零五百元至前揭指定帳戶。（十一）同年六月
    十三日下午一時許，在彰化縣溪洲鄉○○路○段二二五巷二號，竊取寅○○所有
    車牌號碼ＱＴ—六九七二號自用小客車一部，得手後旋即於同年月二十日上午十
    一時許撥打電話向寅○○恐嚇恫稱：「須匯三萬元至匯豐銀行帳號000000
    000000號張智豪之帳戶內，否則無法取回車輛」等語，致寅○○因恐蒙受
    更大損失，心生畏懼而依指示匯入三萬元至前揭指定帳戶。（十二）同年六月九
    日上午八時許，在高雄縣鳳山市○○路一九０號前，竊取辰○○所有車牌號碼Ｖ
    Ｉ—六九八三號自用小客車一部，得手後旋即於同年月十六日下午八時許撥打電
    話向辰○○恐嚇恫稱：「須匯二萬元至匯通銀行帳號000000000000
    0號之帳戶內，否則無法取回車輛」等語，致辰○○因恐蒙受更大損失，心生畏
    懼而依指示匯入二萬元至前揭指定帳戶。（十三）同年六月十日上午三時許，在
    臺中市○○區○○路大墩十四街前，竊取乙○○所有車牌號碼六Ｊ—三四八五號
    自用小客車一部，得手後旋即於同年月十二日上午九時許撥打電話向乙○○恐嚇
    恫稱：「須匯款至匯通銀行帳號0000000000000號之帳戶內，否則
    無法取回車輛」等語，致乙○○因恐蒙受更大損失，心生畏懼而依指示匯入一萬
    八千元至前揭指定帳戶。嗣經辛○○等人報案後，始循線獲悉上情。
二、案經臺中市警察局移送臺灣臺中地方法院檢察署檢察官偵查起訴及臺北縣政府警
    察局土城分局報請臺灣臺中地方法院檢察署檢察官移送併案審理。
    理  由
一、訊據被告戊○○對於右揭事實供承不諱，核與證人張智豪於警詢中、證人庚○○
    （更名為洪嘉良）及史光華分別於警詢及偵查中所陳相符，而子○○等人取得被
    告戊○○交付之前揭帳戶後，先後於前揭時、地竊取被害人辛○○等人之車輛，
    進而恐嚇取財等事實，復據被害人辛○○、癸○○、丙○○○、卯○○、壬○○○、己○○、甲○○、丑○○、丁○○、王啟駿、寅○○、辰○○及乙○○於警
    詢中指述甚詳，並有富邦商銀檢送之史光華開戶資料及存款明細影本、車輛竊盜
    、車牌失竊資料個別查詢報表─查詢車輛認可資料、內政部警政署刑事警察局鑑
    驗報告書、資金往來明細、匯款條影本、存摺內頁影本、贓物認領保管收據、張
    智豪之存款開戶申請書、提款憑證影本及對帳單等附卷可參，則堪認子○○確有
    以前揭被告所提供之帳戶向辛○○等人恐嚇取財既遂無疑。又按刑法上之故意，
    分直接故意（確定故意）與間接故意（不確定故意），「行為人對於構成犯罪之
    事實，明知並有意使其發生者」為直接故意；又「行為人對於構成犯罪之事實，
    預見其發生而其發生並不違背其本意者」為間接故意；而參以郵政儲金或銀行帳
    戶可供款項之存匯、提領，一般人均可輕易申請開設，並無任何資格條件之限制
    ，如非洗錢、犯罪等不法目的或為掩飾自己真實身分，依常情並無捨棄自己申設
    帳戶而迂迴向他人收購帳戶使用之理，且近來竊車後恐嚇車主匯款始將車輛返還
    之竊盜、恐嚇取財犯罪層出不窮，該等犯罪，多數均係利用人頭帳戶作為出入帳
    戶，已業經媒體廣為披載，則依被告係成年且智力成熟之人，且係向他人借用數
    個帳戶等情以觀，堪見被告對前揭情事均知之甚詳，而其對於出借向他人借用之
    郵局及銀行帳戶可能被用來作為恐嚇取財等非法用途上，應有所預見，且不違背
    其本意。是以，被告猶仍提供他人所有帳戶予子○○使用，當堪認子○○將被告
    所提供之前揭帳戶作為恐嚇取財之匯款帳戶使用，乃係被告所容認及允許。再按
    刑法上之幫助犯，係指以幫助之意思，對於正犯資以助力，而未參與實施犯罪之
    行為者而言。查本件被告將向他人借用之前揭帳戶提供予子○○作為遭恐嚇取財
    之受害車主匯款指定之帳戶，乃係基於幫助他人恐嚇取財之犯意，而被告提供前
    揭帳戶予子○○之行為，復屬恐嚇取財構成要件以外之行為，則被告自屬以幫助
    之意思，參與恐嚇取財構成要件以外之行為，應以恐嚇取財之幫助犯論。綜上，
    本件事證明確，被告之犯行，堪予認定。
二、核被告戊○○所為，係犯刑法第三十條第一項、第三百四十六條第一項之幫助恐
    嚇取財罪。又按連續幫助與幫助連續為不同之犯罪態樣，如基於概括犯意，多次
    幫助他人犯罪，為連續幫助，該幫助者有多次犯罪行為；如以一幫助行為，幫助
    他人連續犯罪，則為幫助連續，就幫助犯而言，僅有一次犯罪行為，而本件被告
    係先後二至三次將其向友人張智豪及史光華借用之前揭帳戶提供予子○○作為連
    續恐嚇取財之用，自屬連續幫助子○○等人連續犯罪。被告幫助子○○犯罪，為
    幫助犯，依刑法第三十條第二項之規定，按正犯之刑減輕之。被告先後二至三次
    之幫助行為，時間緊接，方法相同，觸犯構成要件相同之罪，顯係基於概括犯意
    為之，為連續犯，應依刑法第五十六條之規定以一罪論，並加重其刑。檢察官移
    送併案審理部分（九十二年度偵字第一０三七０號），因與本件公訴人已起訴論
    罪部分之犯罪事實，具有連續犯之裁判上一罪關係，自為起訴效力所及，本院當
    應併予審究。爰審酌被告隨意提供他人所有之前揭帳戶供他人非法使用，將助長
    社會犯罪風氣，可能導致真正犯罪者逍遙法外，其行為殊屬不當，惟念及被告本
    身並未實際參與本件恐嚇取財之犯行，責難性較小，又被告連續提供他人帳戶，
    所生危害非淺，惟犯罪後坦承犯罪等一切情狀，量處如主文所示之刑。至公訴人
    雖認被告前揭所為另涉犯洗錢防制法第九條第一項之罪嫌云云；惟所謂「洗錢」
    係指掩飾或隱匿因自己重大犯罪所得之財物或財產上之利益，抑或掩飾、收受、
    搬運、寄藏、故買或牙保他人因重大犯罪所得財物或財產上利益而言，且所謂「
    重大犯罪」係指最輕本刑為五年以上有期徒刑以上之刑等洗錢防制法第三條各款
    所定之罪，而刑法第三百四十六條第一項之恐嚇取財罪尚非屬該條所定之重大犯
    罪，則被告自無構成該罪行之餘地，原應為無罪判決之諭知，惟公訴人認此部分
    與已起訴論罪部分，具有牽連犯之裁判上一罪關係，爰不另為無罪判決之諭知，
    附此敘明。
據上論斷，應依刑事訴訟法第二百七十三條之一第一項、第二百九十九條第一項前段
，刑法第五十六條、第三十條第一項、第二項、第三百四十六條第一項，罰金罰鍰提
高標準條例第一條前段，判決如主文。
中      華      民      國    九十二    年    十二    月    三十        日
                              臺灣臺中地方法院刑事第二庭
                                      法  官  許  惠  瑜
右正本證明與原本無異。
如不服本判決，應於判決送達後十日內向本院提出上訴狀，上訴於臺灣高等法院臺中
分院（須附繕本）。
                                      書記官
中      華      民      國    九十二    年    十二    月    三十一      日
附錄論罪科刑法條
刑法第三百四十六條
意圖為自己或第三人不法之所有，以恐嚇使人將本人或第三人之物交付者，處六月以
上五年以下有期徒刑，得併科一千元以下罰金。
以前項方法得財產上不法之利益，或使第三人得之者，亦同
前二項之未遂犯罰之。


司法院資訊處製作；財團法人民間司法改革基金會備份。
